---
title: "La France des polices municipales"
description: "Cartographier les initiatives sécuritaires locales"
date: 2023-06-25
categories: [La Police des sorties]
citation: 
  url: https://l-attestation.github.io/exercices/polices-municipales/ 
draft: false
---

## Charger les principaux packages

```{r packages}
library(here)
library(tidyverse)
library(huxtable)
```

## Récupérer les données

Les effectifs des polices municipales par communes pour les années 2012 à 2021 ont été publiées par le Ministère de l'Intérieur sur le site [data.gouv.fr](https://www.data.gouv.fr/fr/datasets/police-municipale-effectifs-par-commune/).

Le code suivant télécharge le fichier de données dans un sous-dossier data (à ne faire qu'une fois, évidemment).

```{r path}
polices_municipales_path = here("data", "polices_municipales.ods")
```

```{r download}
#| eval: false
download.file(url = "https://www.data.gouv.fr/fr/datasets/r/ad814337-074c-459b-add1-d78df9e6d85f",
              destfile = polices_municipales_path)
```


## Les lire

```{r read}
polices_municipales = readODS::read_ods(polices_municipales_path, skip = 8, col_names = FALSE, .name_repair = janitor::make_clean_names) |> 
  select(x, x_2, x_4:x_10) |> 
    rename(code_departement = x,
           nom_departement = x_2,
           nom_commune = x_4,
           population = x_5,
           municipaux = x_6,
           asvp = x_7,
           gardes_champetres = x_8,
           maitres_chiens = x_9,
           chiens_patrouille = x_10) |> 
  # fill(nom_departement, .direction = "down") |> 
  filter(!is.na(code_departement))
```

::: {.callout-caution}
Pour être exploitées au niveau communal, ces données requièrent des recodages laborieux. Il n'y a pas de code postal pour les communes. Et aucune cohérence dans la manière d'écrire leurs noms (majuscules, minuscules, tirets et espaces, abréviations, etc.). 
:::

## Par département

On reprend directement les calculs des auteurs de la base.

```{r summarise}
pm_departements = polices_municipales |> 
  filter(str_detect(code_departement, "TOTAL"),
         !str_detect(code_departement, "NATIONAL")) |> 
  mutate(total = municipaux + gardes_champetres + asvp,
         departement = str_remove(code_departement, "^TOTAL ")) |>
  select(departement, total) |> 
  arrange(desc(total))
```

```{r huxtable}
pm_departements |> 
  as_huxtable() |> 
  set_number_format(NA) |> 
  theme_orange()
```

On peut s'interroger sur l'existence d'un demi-policier dans le Var...

