---
title: "Des verbalisations très inégalement distribuées"
description: "Cartographier la prévalence de la verbalisation"
date: 2023-06-25
categories: [La Police des sorties]
citation: 
  url: https://l-attestation.github.io/excercices/verbalisations-departement/  
draft: false
---

## Packages nécessaires

```{r packages}
library(here)
library(readxl)
library(tidyverse)
library(sf)
library(janitor)
library(tmap)
```

## D'où proviennent les données ?

Pour que ces chiffres soient rendus publics, il a fallu l'opiniâtreté d'un journaliste indépendant, Alexandre Léchenet. Celui-ci a saisi la Commission d'Accès aux Documents administratifs, afin de forcer le ministère de l'Intérieur à les dévoiler. Il le raconte dans [ce billet de blog](http://blog.alphoenix.net/2021/07/21/confinement-plus-damendes-dans-les-alpes-maritimes-et-a-paris/).

## Les télécharger

```{r path_verbalisations}
verbalisations_departement_path = here("data", "verbalisations_departement.xlsx")
```

```{r download_verbalisations}
#| eval: false
download.file(url = "http://blog.alphoenix.net/wp-content/uploads/2021/07/RES_DIF_COVID19_CONFINEMENT_MARS-MAI2020_parDep_20210506.xlsx",
              destfile = verbalisations_departement_path)
```

```{r read_verbalisations}
verbalisations_departement = read_excel(verbalisations_departement_path, skip = 2) |> 
  rename(code_departement = "Département d'infraction",
         verbalisations = "Nombre de dossiers d'infraction")
```

## Calculer le nombre d'adultes par département

Les chiffres bruts des verbalisations ne suffisent pas, il faut les rapporter à la population de chaque département. Et plus précisément, à la population *adulte*. Pour deux raisons :

-   Les forces de l'ordre n'ont sans doute pas verbalisé beaucoup d'enfants.
-   Même si elles l'ont fait, ce ne sont pas les enfants qui ont payé les amendes, mais bien leurs parents.

L'INSEE met à disposition des estimations de population par département, sexe et âge de 1975 à l'année courante. Ces données sont téléchargeables sur [cette page](https://www.insee.fr/fr/statistiques/1893198)

```{r path_adultes}
population_departement_path = here("data", "population_departement.xls")

```

```{r download_adultes}
#| eval: false
download.file("https://www.insee.fr/fr/statistiques/fichier/1893198/estim-pop-dep-sexe-aq-1975-2023.xls",
              population_departement_path)
```

```{r read_adultes}
population_departement = read_excel(population_departement_path,
                                    sheet = "2020",
                                    range = "A5:W109") |>
  rename(code_departement = "...1",
         nom_departement = "...2",
         population_totale = Total) |> 
  rowwise() |> 
  mutate(population_plus_de_15_ans = sum(c_across("15 à 19 ans":"95 ans et plus"))) |>
  ungroup() |> 
  select(code_departement, nom_departement, population_plus_de_15_ans, population_totale) |> 
  filter(!str_detect(code_departement, "France"),
         !str_detect(code_departement, "DOM"))
```

## Rapporter les verbalisations au nombre d'adultes

```{r recode}
departements = population_departement |>
  left_join(verbalisations_departement, by = "code_departement") |> 
  mutate(verbalisations_pmla = verbalisations / population_plus_de_15_ans * 1000)
```

## Visualiser le palmarès

```{r plot_palmares}
departements |> 
  slice_max(order_by = verbalisations_pmla, n = 10) |> 
  mutate(nom_departement = fct_reorder(nom_departement, verbalisations_pmla)) |>
  ggplot(aes(x = verbalisations_pmla, y = nom_departement)) +
  geom_bar(stat = "identity", fill = "#E12634") +
  labs(x = "Verbalisations pour 1000 adultes",
       y = "",
       title = "Palmarès des départements les plus verbalisés") +
  theme_minimal()

```

## Récupérer la couche cartographique

::: callout-tip
Pour récupérer les couches cartographiques correspondant à des communes, des départements (y compris d'Outre-Mer) et des régions françaises, votre ami est le package [CARTElette](https://antuki.github.io/CARTElette/articles/CARTElette.html). Il peut être installé depuis Github.
:::

```{r installer_cartelette}
#| eval: false
remotes::install_github("antuki/CARTElette/CARTElette@RPackage")
```

```{r download_departements_sf}
#| eval: false
CARTElette::charger_carte(destfile = here("data"),
                          COG = 2020,
                          nivsupra = "DEP")
```

```{r read_departements_sf}
departements_sf = st_read(here("data", "DEP_2020_CARTElette.shp"), quiet = T) |> 
  rename(code_departement = "DEP",
         nom_departement = "nom")

outre_mer = c("Guyane", "Martinique", "Guadeloupe", "La Réunion", "Mayotte")
outre_mer_sf = departements_sf |> filter(nom_departement %in% outre_mer)

```

## Discrétiser

```{r get_breaks}

verbalisations_pmla_breaks = mapsf::mf_get_breaks(departements$verbalisations_pmla,
                                                  nbreaks =  4,
                                                  breaks = "quantile")
```

## Cartographier

```{r map}

departements_sf |> 
  select(-nom_departement) |> 
  left_join(departements, by = "code_departement") |> 
  tm_shape() +
  tm_polygons("verbalisations_pmla",
              palette = rcartocolor::carto_pal(n = 4, name = "Sunset"),
              breaks = verbalisations_pmla_breaks,
              title = "Verbalisations\npour\n1000 adultes :",
              legend.format = list(digits = 0, text.separator = "-")) +
  tm_shape(outre_mer_sf) +
  tm_text(text = "nom_departement", size = .6) +
  tm_compass(type = "8star",
             position = c("RIGHT", "TOP"),
             size = 4) +
  tm_credits(text = "Données :\nANTAI\nDiscrétisation :\nquartiles",
             position = c("right", "bottom")) +
  tm_layout(main.title = "L'inégale distribution des amendes",
            main.title.position = "center",
            main.title.fontface = "bold",
            legend.position = c("LEFT", "BOTTOM"),
            legend.title.size = .8,
            fontfamily = "Helvetica",
            frame.lwd = 1)
```
